【裁判字號】    99,訴,1916
【裁判日期】    990823
【裁判案由】    給付報酬
【裁判全文】
臺灣臺北地方法院民事判決              99年度訴字第1916號
原      告  利汎科技股份有限公司
法定代理人  丙○○
訴訟代理人  乙○○
被      告  海灣國際科技股份有限公司（原名宏連國際科技股
            份有限公司）
法定代理人  丁○○
訴訟代理人  甲○○
上列當事人間給付報酬事件，經臺灣士林地方法院於民國99年1
月11日以99年度訴字第62號裁定移送前來，本院於民國99年8月
11日言詞辯論終結，判決如下：
    主  文
被告應給付原告新臺幣壹佰壹拾柒萬元，及自民國九十八年十一
月二十四日起至清償日止，按年息百分之五計算之利息。
訴訟費用新臺幣壹萬貳仟伍佰捌拾元由被告負擔。
    事實及理由
甲、程序方面：
    本件被告未於最後言詞辯論期日到場，核無民事訴訟法第38
    6條各款所列情形，爰依原告之聲請，由其一造辯論而為判
    決。
乙、實體方面：
一、原告主張：緣伊與宏連國際科技股份有限公司（下稱宏連公
    司）於民國97年3月1日簽訂「委外研發模具合作設計合約書
    」（下稱系爭合約書），模具總價為新臺幣（下同）234萬
    元。而宏連公司業經開立97年3月31日到期，且兌現之122萬
    8,500支票予伊完成第一次付款。依約宏連公司應於97年6月
    30日前，再開立117萬元支票予伊，用以付清尾款，卻一再
    拖延。後宏連公司更名為海灣國際科技股份有限公司（下稱
    海灣公司），其協理訴外人魏耀文即否認該款項，然被告僅
    為更名，法人格應屬同一，將不影響伊之權利。伊多次發函
    被告驗收，被告卻拒不辦理，係故意使條件不為成就，爰依
    系爭合約書第3條第2款之約定，請求被告給付尾款等語。並
    聲明：如主文第一項所示。
二、被告未於最後言詞辯論期日到場，據其之前所為之陳述略以
    ：依系爭合約書第3條約定，原告應於模具製作交貨後，經
    伊驗收合格，始得請款，而系爭合約書乃宏連公司之原負責
    人訴外人許明仁與原告所簽，宏連公司更名為海灣公司後，
    原經營團隊淡出經營，由新股東與原告交涉，交涉過程中，
    伊認為該筆款項不合理，原告先降為85萬元，後雙方同意再
    降為68萬元，原告並開立發票，但其後仍未交付模具予伊驗
    收合格，故原告請求付款，顯無理由等語。並聲明：原告之
    訴駁回。
三、兩造不爭執事項：
（一）被告原名稱為宏連公司，嗣於97年9月18日更名為海灣公
      司。
（二）原告與宏連公司於97年3月1日簽訂系爭合約書。契約約定
      模具總價為234萬元。
（三）依據系爭合約書第3條約定付款辦法為：「1.第1次付款：
      本契約簽訂後，97年3月3日前甲方（即原告）可先開立總
      額50％發票，做為甲方給付乙方（即被告）訂金，乙方收
      取發票後應即辦理付款。金額共117萬（未稅）。2.第2次
      付款：模具製作交貨後，經乙方驗收合格後，97年6月3日
      前甲方可再開立總額50％之發票，金額共117萬元（未稅
      ），用以尾款付清，乙方收取發票後應即辦理付款。」。
（四）原告於98年7月22日以龍潭高原郵局第43號存證信函通知
      被告依約結清應付模具製作尾款（未稅85萬元）。然被告
      迄今並未給付。
（五）原告前於98年9月10日以台北西松郵局第2944號存證信函
      通知被告於98年9月25日下午至原告處洽商模具驗收事宜
      。
四、得心證之理由
    原告雖係與宏連公司簽訂系爭合約書，而宏連公司嗣後更名
    為海灣公司，然其法人格仍屬一致等情，業據原告提出股份
    有限公司變更登記表在卷足憑，且為被告所不爭執，故以宏
    連公司名義所簽訂之系爭合約書，當不因嗣後更名為何而有
    所影響，合先敘明。至原告主張其多次發函被告驗收，被告
    卻拒不辦理，係故意使條件不為成就，自得依系爭合約書第
    3條第2款之約定，請求被告給付尾款，為被告所否認，並以
    前揭情詞置辯，故本件之主要爭點厥為：(一)原告是否已交付
    模具予被告，並經驗收合格？(二)如認原告依約有報酬請求權
    ，其請求117萬元之金額是否合理？亦即兩造間關於尾款應
    給付款項是否另有合意，而變更原先之金額？現就本件之爭
    點析述如后：
（一）原告是否已交付模具予被告，並經驗收合格部分：
      按當事人預期不確定事實之發生，以該事實發生時為債務
      之清償期者，倘債務人以不正當行為阻止該事實之發生，
      類推適用民法第101條第1項規定，應視為清償期已屆至，
      最高法院87年台上字第1205號判例可資參照。經查，系爭
      合約書第3條第2款有關第2次付款辦法之約定為「模具製
      作交貨後，經乙方（即被告）驗收合格後，97年6月3日前
      甲方（即原告）可再開立總額50％之發票，金額共117萬
      元（未稅），用以尾款付清，乙方收取發票後應即辦理付
      款。」。故依約原告模具製作交貨後，經被告驗收合格，
      原告方能取得尾款。亦即本件係以驗收之不確定事實發生
      ，作為被告債務之清償期。而原告起訴前即於98年10月15
      日曾以存證信函促請被告驗收模具，此有存證信函在卷可
      稽（見臺灣士林地方法院99年度訴字第62號卷第16、17頁
      ）。嗣原告起訴後，本院於99年4月19日言詞辯論程序曉
      諭兩造擇期會同驗收（見本院卷第40頁），原告又分別於
      99年4月23日、同年5月20日、同年6月17日促請被告驗收
      模具，有存證信函附卷可參（見本院卷第53至59頁），然
      被告仍拒不辦理，顯係故意不配合驗收，而阻止驗收合格
      之發生，以避免尾款之支付，揆諸前開判例意旨，自應類
      推適用民法第101條第1項規定，視為原告已交付模具予被
      告，並經驗收合格，故原告得請求被告給付報酬。
（二）本件原告得請求被告給付之金額為何，亦即兩造間關於尾
      款應給付款項是否另有合意，而變更原先之金額部分：
      查兩造最後協議之雖為金額68萬元，不論是何原因而調降
      ，既係原告為促使被告驗收而退讓，當係以被告配合原告
      驗收為必要，而同前所述，原告多次發函被告驗收，被告
      竟拒不配合，被告既未依該協議驗收，當應認為該協議金
      額68萬元之前提要件未發生，被告仍應依系爭合約書第3
      條第2款之約定，給付原告117萬元。故被告辯稱原告先將
      尾款降為85萬元，後因仍有爭議，因而再次協商，嗣雙方
      同意再降為68萬元，故原告僅得請求此部分金額即屬無據
      。原告主張該金額係為順利取得尾款所為之退讓，今被告
      拒不驗收，原折讓美意已盡失，被告仍應依約給付原告11
      7萬元，應為可採。
五、綜上所述，被告以不正當行為阻止驗收之發生，應視為原告
    已交付模具予被告，並經驗收合格，且被告仍應給付系爭合
    約之原訂尾款。從而，原告系爭合約書第3條第2款之約定，
    請求被告給付117萬元及自起訴狀繕本送達翌日（即98年11
    月24日）起至清償日止，按年息5％計算之利息，為有理由
    ，應予准許。
六、本件事證已臻明確，兩造其餘主張陳述及所提之證據，經本
    院斟酌後，認與判決結果不生影響，均毋庸再予論述，附此
    敘明。
七、本件訴訟費用額，為第一審之裁判費1萬2,583元，確定如主
    文第2項所示。
八、訴訟費用負擔之依據：民事訴訟法第78條。
中    華    民    國    99    年    8     月    23    日
                  民事第六庭    法  官  黃柄縉
以上正本係照原本作成
如對本判決上訴，須於判決送達後20日內向本院提出上訴狀。如
委任律師提起上訴者，應一併繳納上訴審裁判費。
中    華    民    國    99    年    8     月    23    日
                                書記官  洪仕萱

司法院資訊處製作；財團法人民間司法改革基金會備份。
